臺灣新北地方法院行政訴訟判決
                                       111年度交字第52號
原      告  杜軍毅
被      告  新北市政府交通事件裁決處
                    
代  表  人  李忠台（處長）
                    
訴訟代理人  黃曉妍律師

上列當事人間因交通裁決事件，原告不服被告民國111年1月14日
 新北裁催字第48-AFV000000號裁決，向本院提起行政訴訟，本
院判決如下：
    主  文
一、原告之訴駁回。
二、訴訟費用新臺幣300元由原告負擔。
    事實及理由
壹、程序方面：
一、原告不服被告所為道路交通管理處罰條例第8條之裁決而提
    起撤銷訴訟，依行政訴訟法第237條之1，應適用交通裁決事
    件訴訟程序。本件因卷證資料已經明確，本院依同法第237 
    條之7規定，不經言詞辯論，直接裁判。
二、按行政訴訟法第237條之4第2項第1款、第3項：「地方法院
    行政訴訟庭收受前條起訴狀後，應將起訴狀繕本送達被告。
    被告收受起訴狀繕本後，應於20日內重新審查原裁決是否合
    法妥當，並分別為如下之處置：一、原告提起撤銷之訴，被
    告認原裁決違法或不當者，應自行撤銷或變更原裁決。但不
    得為更不利益之處分。被告依前項第一款至第三款規定為處
    置者，應即陳報管轄之地方法院行政訴訟庭；被告於第一審
    終局裁判生效前已完全依原告之請求處置者，以其陳報管轄
    之地方法院行政訴訟庭時，視為原告撤回起訴。」。查原告
    起訴時係一併訴請撤銷被告於民國（下同）111年1月14日所
    為新北裁催字第48-AFV000000號、第48-AFV000000號等違反
    道路交通管理事件裁決書，嗣經本院依職權移請被告重新審
    查後，被告已自行撤銷被告於111年1月14日所為新北裁催字
    第48-AFV000000號違反道路交通管理事件裁決書，此有被告
    111年5月31日新北裁申字第1115370062號函1份（見本院卷
    第43頁、第44頁）附卷可憑，揆諸前開規定，此部分自應視
    為原告撤回起訴，故非本件司法審查之對象。
貳、實體方面：
一、爭訟概要：
　　緣原告於110年10月16日10時19分許，駕駛其所有拼裝之大
    型重型機車〈未經核准領用牌證，懸掛訴外人葉○木所有之車
    牌號碼000-000號普通重型機車之號牌《由原告自行變造為黃
    底黑字，而此部所犯行使變造特種文書罪名部分，業經臺灣
    臺北地方檢察署檢察官以110年度偵字第00000號為緩起訴處
    分，緩起訴期間為1年，並應於緩起訴處分確定後3個月內，
    向公庫支付1萬元，於110年12月22日確定》〉（下稱系爭機車
    ）而停放在臺北市○○區市○○道0段00號前之人行道上，臺北
    市政府警察局大安分局敦化南路派出所警員獲報到場目睹並
    拍照採證，並循線於同日通知原告到案說明後，以其有「拼
    裝車輛未經核准領用牌證行駛」之違規事實，乃填製臺北市
    政府警察局北市警交字第AFV000000號舉發違反道路交通管
    理事件通知單對系爭機車之車主（即原告）予以舉發，記載
    應到案日期為110年11月16日前，並於110年11月3日移送被
    告處理，原告於110年11月8日透過「交通違規申訴」系統陳
    述不服舉發。嗣被告認系爭機車有「一、拼裝車輛，未經核
    准領用牌證行駛。二、使用他車牌照。」之違規事實，爰依
    道路交通管理處罰條例第12條第1項第2款、第5款、第85條
    第1項（贅載）及違反道路交通管理事件統一裁罰基準表等
    規定，於111年1月14日以新北裁催字第48-AFV000000號違反
    道路交通管理事件裁決書（下稱原處分）裁處系爭機車之所
    有人（即原告）罰鍰新臺幣（下同）10,800元、車輛沒入（
    即就「拼裝車輛，未經核准領用牌證行駛」部分，裁處原告
    「罰鍰3,600元，車輛沒入」；另就「使用他車牌照」部分
    ，裁處原告「罰鍰7,200元」）。原告不服，遂提起本件行
    政訴訟。
二、原告起訴主張及聲明：
（一）主張要旨：
   1、本人於110年10月16日因機車(黃牌重機為無牌車遭扣押)
      ，另外車牌偽變造涉及刑案一併扣押，當時承辦警員告知
      我地檢署判完案子後以檢察官的罰金為主，可申請撤銷交
      通事件之罰鍰，但經過多方面電話詢問及當時承辦警員的
      溝通，最後的答案是必須到被告處申請，後來得到的答案
      卻是無法撤銷或抵扣罰金，當下詢問為何無法抵扣，承辦
      人員卻告知是不同案件所以無法抵扣。
   2、不服的原因主要是既然已繳納地檢署的罰金，之後為何無
      法另外抵扣交通罰金？承辦員是以二件事件是不同產生，
      那我想請問，如果沒有前面的因怎麼會有後面的果？變造
      車牌的刑案罰金和交通偽變造車牌不是一樣的嗎？這其中
      有所出入和矛盾！
　 3、請審查車輛已經沒入報廢了，加上這麼多罰金要繳，我實
      在負擔不起這麼多罰金及個人損失，請撤銷交通罰金，我
      實在繳納不起！對於我個人行為我已知錯，感到自責與愧
      疚！
（二）聲明：原處分撤銷。
三、被告答辯及聲明：
（一）答辯要旨：
   1、警員之答辯報告書有當日值勤情形之概略經過：「...員
      警接獲報案稱市○○道0段00號前有拼裝車輛遂前往查處，
      到場後發現大型重機000-000停放於上址，有懸掛他車號
      牌之情事，該號牌車籍應為普通重型機車，且號牌顏色應
      為白底黑字，現場查號牌遭自行噴漆黃底黑字，並懸掛於
      無國內引擎號碼之拼裝大型重機上…」，且參酌車號000-0
      00之車籍資料，該號牌登記車種為普通重型機車，而自現
      場機車及車牌照片，確實可見其車輛外型明顯非普通重型
      機車，車牌亦非普重機之號牌樣式(可參附件一，公路總
      局之號牌型式及編碼規則表)，確有使用他車車牌之違規
      屬實，為道路交通管理處罰條例第12條第1項第5款規制效
      力所及，裁罰處分之作成應無疑義。
   2、經被告函詢臺北區監理所及財團法人車輛安全審驗中心查
      證後，確認該車輛之車體號碼「*RELZS35VBGA000000」及
      「YY262MZ000000000」未有相關車籍登記紀錄亦未申請車
      型安全審驗之紀錄，足證系爭機車確屬拼裝車輛，為道路
      交通管理處罰條例第12條第1項第2款處罰對象，被告依據
      上開事實予以裁處，應無違誤。
   3、至於原告固於起訴狀中稱已繳納罰金，為何無法扣抵行政
      罰緩；查110年度偵字第00000號緩起訴處分書，係針對原
      告犯刑法第212條及216條變造特種文書及行使變造特種文
      書之行為所為緩起訴處分，但原告使用變造牌照之裁罰處
      分(即第48-AFV000000號處分)業經被告撤銷，自無行政罰
      法第26條第3項扣抵規定之適用餘地。
   4、再者，原告既為合法領有機車駕照之人，有駕駛人基本資
      料為憑，其對上述規定應知之甚詳，並應確實遵守。是原
      告前揭所述，無非單方所執之詞，委無足取。
   5、綜上所述，被告依法裁處，應無違誤，原告之訴為無理由
      。
（二）聲明：原告之訴駁回。
四、爭點：
　　原處分是否違反「一事不二罰原則」？
五、本院的判斷：
（一）前提事實：
　　　緣原告於110年10月16日10時19分許，駕駛其所有拼裝之
      系爭機車（未經核准領用牌證，懸掛訴外人葉○木所有之
      車牌號碼000-000號普通重型機車之號牌〈由原告自行變造
      為黃底黑字，而此部所犯行使變造特種文書罪名部分，業
      經臺灣臺北地方檢察署檢察官以110年度偵字第00000號為
      緩起訴處分，緩起訴期間為1年，並應於緩起訴處分確定
      後3個月內，向公庫支付1萬元，於110年12月22日確定〉）
      而停放在臺北市○○區市○○道0段00號前之人行道上，臺北
      市政府警察局大安分局敦化南路派出所警員獲報到場目睹
      並拍照採證，並循線於同日通知原告到案說明後，乃填製
      臺北市政府警察局北市警交字第AFV000000號舉發違反道
      路交通管理事件通知單對系爭機車之車主（即原告）予以
      舉發，記載應到案日期為110年11月16日前，並於110年11
      月3日移送被告處理，原告於110年11月8日透過「交通違
      規申訴」系統陳述不服舉發。嗣被告認系爭機車有「一、
      拼裝車輛，未經核准領用牌證行駛。二、使用他車牌照。
      」之違規事實，乃以原處分裁處系爭機車之所有人（即原
      告）前揭處罰內容等情，業為二造分別於起訴狀、答辯狀
      所不爭執，且有舉發違反道路交通管理事件通知單影本1
      紙、違規歷史資料查詢報表影本1紙、交通違規申訴影本1
      紙、原處分影本1紙、臺北市政府警察局大安分局交通違
      規答辯報告表影本1紙、警詢筆錄影本1份、交通部公路總
      局臺北區監理所111年4月28日北監車字第1110119648號函
      影本1紙、財團法人車輛安全審驗中心111年5月4日車安審
      字第1110002957號函影本1份、機車車籍查詢影本1紙（見
      本院卷第59頁、第63頁、第67頁、第71頁、第81頁、第89
      頁至第92頁、第97頁、第99頁、第100頁、第103頁）、採
      證照片影本5幀（見本院卷第87頁、第88頁、第95頁、第9
      6頁），並經本院依職權調取臺灣臺北地方檢察署110年度
      偵字第00000號偵查卷宗核閱屬實，是此等事實自堪認定
      。
（二）原處分並無違反「一事不二罰原則」：
   1、應適用之法令：
　　⑴道路交通管理處罰條例第12條第1項第2款、第5款、第2項
      ：
      汽車有下列情形之一者，處汽車所有人新臺幣三千六百  
      元以上一萬零八百元以下罰鍰，並禁止其行駛：
      二、拼裝車輛未經核准領用牌證行駛，或已領用牌證而  
          變更原登檢規格、不依原規定用途行駛。
      五、牌照借供他車使用或使用他車牌照。
      前項第一款中屬未依公路法規定取得安全審驗合格證明，
      及第二款、第九款之車輛並沒入之；第三款、第四款之牌
      照扣繳之；第五款至第七款之牌照吊銷之。
    ⑵道路交通管理處罰條例第92條第6項前段：
　　　大型重型機車，除本條例另有規定外，比照小型汽車適用
      其行駛及處罰規定。
　　⑶按「本細則依道路交通管理處罰條例第九十二條第四項規
      定訂定之。」、「處理違反道路交通管理事件之程序及統
      一裁罰基準，依本細則之規定辦理。前項統一裁罰基準，
      如附件違反道路交通管理事件統一裁罰基準表。」，違反
      道路交通管理事件統一裁罰基準及處理細則第1條、第2條
      第1項、第2項分別定有明文，是違反道路交通管理事件統
      一裁罰基準及處理細則即係基於法律之授權所訂定，而該
      處理違反道路交通管理事件之統一裁罰基準（即「違反道
      路交通管理事件統一裁罰基準表」）已考量「違反事件」
      、「法條依據」、「法定罰鍰額度或其他處罰」、「違規
      車種類別或違規情節」、「期限內繳納或到案聽候裁決者
      」、「逾越應到案期限30日內，繳納罰鍰或到案聽候裁決
      者」、「逾越應到案期限30日以上60日以內，繳納罰鍰或
      到案聽候裁決者」、「逾越應到案期限60日以上，繳納罰
      鍰或逕行裁決處罰者」等因素，作為裁量之標準，並未違
      反授權之目的及裁量權之本質，是其不僅直接對外發生效
      力，且被告亦應受其拘束而適用之。
   2、查原告於前揭時間駕駛其所有拼裝之系爭機車（未經核准
      領用牌證，懸掛訴外人葉○木所有之車牌號碼000-000號普
      通重型機車之號牌）而停放在前開地點，警員據報到場目
      睹並拍照採證，並循線於同日通知原告到案說明後，乃填
      製前揭舉發違反道路交通管理事件通知單對系爭機車之車
      主（即原告）予以舉發，記載應到案日期為110年11月16
      日前，並於110年11月3日移送被告處理，原告於110年11
      月8日透過「交通違規申訴」系統陳述不服舉發等情，業
      如前述，則被告據之認原告所有之系爭機車有「一、拼裝
      車輛，未經核准領用牌證行駛。二、使用他車牌照。」之
      違規事實，乃以原處分裁處系爭機車之所有人（即原告）
      前揭處罰內容，揆諸前開規定，依法洵屬有據。
　 3、雖原告執前揭情詞而為主張；惟查：
　　⑴就系爭機車懸掛訴外人葉○木所有之車牌號碼000-000號普
      通重型機車之號牌（由原告自行變造為黃底黑字）部分所
      犯「行使變造特種文書」罪名部分，固業經臺灣臺北地方
      檢察署檢察官以110年度偵字第00000號為緩起訴處分，緩
      起訴期間為1年，並應於緩起訴處分確定後3個月內，向公
      庫支付1萬元（於110年12月22日確定）；然此係與被告原
      為之111年1月14日新北裁催字第48-AFV000000號違反道路
      交通管理事件裁決書所載之違規事實（使用變造之牌照）
      ，核屬一行為同時觸犯刑事法律及違反行政法上義務規定
      ，但此一裁決處分業據被告自行撤銷，已如前述。
　　⑵至於原處分所載之違規事實（「拼裝車輛，未經核准領用
      牌證行駛。」、「使用他車牌照」），則均係因系爭機車
      未經核准領用牌證而行駛及使用他車牌照所致，核與系爭
      機車所懸掛之號牌是否經原告予以變造尚屬無涉，亦即原
      處分所處罰之違規事實與檢察官為緩起訴之刑事罪名（行
      使變造特種文書），並非因「同一行為」所生，故原處分
      自無違反「一事不二罰原則」之情事。
（三）本件判決基礎已經明確，兩造其餘的攻擊防禦方法及訴訟
      資料經本院斟酌後，核與判決結果不生影響，無一一論述
      之必要，一併說明。
（四）本件第一審裁判費為300元，所以確定第一審訴訟費用額
      為300元，由原告負擔。
六、結論：原處分並無違誤，原告訴請撤銷為無理由，應予駁回
    。
中　　華　　民　　國　　111 　年　　7 　　月　　20　　日
                  行政訴訟庭  法  官  陳鴻清
一、上為正本係照原本作成。
二、如不服本判決，應於判決送達後20日內，向本院提出上訴狀
    並表明上訴理由（原判決所違背之法令及其具體內容或依訴
    訟資料可認為原判決有違背法令的具體事實），其未載明上
    訴理由者，應於提出上訴後 20 日內向本院補提理由書（上
    訴狀及上訴理由書均須按他造人數附繕本，如未按期補提上
    訴理由書，則逕予駁回上訴），並應繳納上訴裁判費新臺幣
    750 元。
                              書記官  李玉秀
中　　華　　民　　國　　111 　年　　7 　　月　　20　　日